【裁判字號】    99,易,401
【裁判日期】    990728
【裁判案由】    詐欺
【裁判全文】
臺灣高雄地方法院刑事判決               99年度易字第401號
公  訴  人  臺灣高雄地方法院檢察署檢察官
被      告  甲○○
上列被告因詐欺案件，經檢察官提起公訴（98年度偵字第36799號
），本院判決如下：
    主  文
甲○○無罪。
    理  由
一、公訴意旨略以：被告甲○○明知社會上詐騙案件層出不窮，
    無正當理由徵求他人提供行動電話門號者，極有可能利用該
    門號從事財產有關之犯罪，竟基於縱有人以其提供之行動電
    話門號實施詐欺取財犯行，亦不違背其本意之幫助犯意，於
    不詳之時間、地點，以不詳之價格，將其母親乙○○○（起
    訴書誤載為柯林秀迎）向和信電信股份有限公司所申辦之
    0000000000號行動電話門號提供予真實姓名年籍不詳之成年
    人及其所屬之某詐騙集團成員使用。嗣該詐欺集團成員取得
    被告所提供之行動電話門號後，即基於意圖為自己不法所有
    之詐欺犯意，於自由時報之廣告板上，刊登「傳播公司徵接
    送司機；兼職可」之徵才廣告，並留下被告所提供之上開
    0000000000門號供應徵者聯絡之用，致丙○○見上開報紙之
    徵才廣告後信以為真，依報上所載撥打上開0000000000門號
    ，旋有詐騙集團成員佯裝為公司人員，向丙○○表示應徵該
    公司之司機工作，因接送客戶收費之需要，必須先提供金融
    機構之存摺、提款卡、密碼、印章，以便使客戶得以將金錢
    匯入丙○○之帳戶，丙○○信以為真，遂與詐騙集團成員相
    約於97年6月間之某日，在建國二路及林森路口處之「統一
    超商」門前，交付其母親林陳秀琴及「瓏強實業有限公司」
    所申辦之金融機構帳戶存摺、提款卡、密碼、印章予詐騙集
    團成員。嗣經丙○○察覺其所提供之帳戶業遭列為警示帳戶
    ，始察覺受騙，至臺彎高雄地方法院檢察署申告，而悉上情
    。因認被告涉有刑法第30條第1 項前段、第339 條第1 項之
    幫助詐欺取財罪嫌云云。
二、按犯罪事實應依證據認定之，無證據不得認定犯罪事實。又
    不能證明被告犯罪者，應諭知無罪之判決，刑事訴訟法第15
    4條第2項、第301條第1項分別定有明文。又認定不利於被告
    之事實，須依積極證據，苟積極證據不足為不利於被告事實
    之認定時，即應為有利於被告之認定，更不必有何有利之證
    據。另按事實之認定，應憑證據，如未能發現相當證據，或
    證據不足以證明，自不能以推測或擬制之方法，以為裁判基
    礎；又認定犯罪事實，所憑之證據，雖不以直接證據為限，
    間接證據亦包括在內，然無論直接或間接證據，其為訴訟上
    之證明，須於通常一般之人均不致於有所懷疑，而得確信其
    為真實之程度者，始得據之為有罪之認定，倘其證明尚未達
    到此一程度，而有合理性懷疑之存在時，即無從為有罪之認
    定（最高法院分別著有30年上字第816 號、40年臺上字第86
    號、30年上字第1831號、76年臺上字第4986號判例可資參照
    ）。又按刑事訴訟法第161 條已於91年2 月8 日修正公布，
    其第1 項規定：檢察官就被告犯罪事實，應負舉證責任，並
    指出證明之方法。因此，檢察官對於起訴之犯罪事實，應負
    提出證據及說服之實質舉證責任。倘其所提出之證據，不足
    為被告有罪之積極證明，或其指出證明之方法，無從說服法
    院以形成被告有罪之心證，基於無罪推定之原則，自應為被
    告無罪判決之諭知（最高法院亦著有92年臺上字第128 號判
    例可資參照）。
三、證據能力部分：
    按被告以外之人於審判外之陳述，雖不符刑事訴訟法第159
    之1至第159條之4之規定，而經當事人於審判程序同意作為
    證據，法院審酌該言詞陳述或書面陳述作成時之情況，認為
    適當者，亦得為證據。當事人、代理人或辯護人於法院調查
    證據時，知有第159條第1項不得為證據之情形，而未於言詞
    辯論終結前聲明異議者，視為有前項之同意。刑事訴訟法第
    159之5定有明文。查檢察官、被告均對於本判決所引用之傳
    聞證據，同意作為證據，本院審酌上開證據作成時之情狀，
    並無違法或不當等情形，且與本案相關之待證事實具有關聯
    性，認為以之作為本案之證據亦屬適當，爰依前揭規定，認
    均應有證據能力。
四、公訴意旨認被告涉犯刑法第339 條第1 項、第30條第1 項前
    段之幫助詐欺取財罪嫌，主要係以被告於偵訊之供述、告訴
    人即被害人丙○○於警詢、偵訊之證述、告訴人母親林陳秀
    琴於警詢之陳述、被害人黃淵暐於警詢之陳述、自由時報
    2008年6 月27日廣告版影本1 份、上開門號0000000000號之
    輕鬆打客戶資料卡及雙向通聯紀錄資為論據。訊據被告否認
    上開幫助詐欺取財犯行，辯稱：伊不知道母親乙○○○有申
    辦上開涉案之0000000000號行動電話門號，亦從未使用該門
    號，伊於偵訊時會承認該門號係乙○○○辦給伊使用，係因
    為伊將該門號誤認為乙○○○辦給伊工作使用之0000000000
    號行動電話門號等語。經查：
（一）被告雖於98年6月29日偵訊時供稱：「（問：0000000000
      行動電話你是否認得？）我認得，這支電話是我媽媽辦給
      我用的，我媽媽辦完後就拿給我了」等語，然其業於本院
      審理時改稱：其母親乙○○○辦給伊使用的門號為
      0000000000 號，而0000000000號門號伊從來沒有使用過
      ，也不是伊叫乙○○○去辦的，偵訊當時係將0000000000
      號門號誤認為0000000000號門號，始做如此回答等詞。又
      查，0000000000、0000000000號行動電話門號之申設人均
      為乙○○○，申辦日期分別為95年9 月29日與97年5 月20
      日，申辦地點分別係位於高雄市○鎮區○○路178 號（草
      衙地區）之全虹通訊行高雄德昌店與位於高雄市○鎮區○○路247 號（非草衙地區）之建凱通訊行，門號性質分別
      為月租型門號與易付卡型門號等情，有上開2 門號之申請
      書、「建凱通訊行」網頁列印資料及本院99年6 月14日電
      話紀錄查詢表在卷可稽（見本院易字卷第28、32、22、45
      頁）。再觀諸被告上開於98年6 月29日偵訊時之前後供述
      「（問：0000000000行動電話你是否認得？）我認得，這
      支電話是我媽媽辦給我用的，我媽媽辦完後就拿給我了」
      、「（問：何時申請？作何用途？）我忘記確實的時間了
      ，大概是在兩年前辦的，是在草衙辦的。我當時是做防水
      抓漏用的，是工作需要的」、「（問：有無將上開電話
      SIM 卡交付他人？）沒有，我從來沒有交給別人。」、「
      （問：那電話的SIM 現在是在你家？）不在，我不曉得現
      在在哪裡了。」、「（問：這支電話是否是你工作上常常
      需要使用到的？）是的。」、「（問：既然這樣，你為何
      不知道你的電話何時不見？）我真的不曉得。我後來沒有
      工作了，因為沒有錢繳電話費，就被停機了。」、「（問
      ：既然知道不見了，你有無去辦理掛失？是否知道如果你
      不去辦理掛失，電話費仍是你要繳？）沒有，電信公司後
      來有打電話來對我說，我都沒有繳電話費，就被停機，我
      不知道後來為何這支電話仍可繼續使用」等語（見98年度
      偵字第17181 號卷第5 至6 頁），足見被告雖於偵訊時稱
      0000000000號門號為乙○○○申辦後交給伊使用乙情，亦
      同時供稱該門號係大概「於兩年前在草衙辦的」，因為「
      沒繳電話費被停機」，「電信公司有電話催繳」等各節。
      然查，涉案之0000000000號門號係易付卡型門號，而非月
      租型門號，即申辦時已預繳一定費用予行動通訊服務供應
      商，再依使用服務之情形扣抵通話費用，嗣儲值點數用罄
      而使用者未再繼續儲值時，僅暫停其發話之服務，不會被
      停機，且其申辦日期（97年5 月20日）距被告偵訊時僅1
      年1 月又9 天，顯未逾2 年，其申辦地點亦非在草衙地區
      ，顯然上開0000000000號門號不論申辦時間、地點及門號
      性質，均與被告上開偵訊時所描述之門號迥異。反觀0000
      000000號門號之申辦日期（95年9 月29日）距被告偵訊時
      ，歷經2 年9 月又1 天，與被告偵訊稱「大約兩年前」大
      致相符，且申辦地點係在「草衙地區」，又為月租型門號
      ，會有欠費被停機及被電信公司催繳之情形，換言之，被
      告於偵訊所描述乙○○○辦給伊使用之門號，不論申辦時
      間、地點及門號性質，均與0000000000號門號相同，故被
      告辯稱：偵訊當時係將0000000000號門號誤認為00000000
      00號門號，始回答涉案之門號係其母親辦給伊使用等語，
      即非無據。佐以涉案之0000000000號門號通聯基地台之位
      置均在新竹市，均無被告所居住之高雄縣市，此有該門號
      雙向通聯紀錄在卷可查（見警卷第46至71頁），顯然該門
      號非被告所使用，益徵被告上揭所辯情節，堪予採信。準
      此，被告於偵訊時坦承使用0000000000號門號，顯係誤會
      該門號為0000000000號門號所致，要難據以率認乙○○○
      將上開涉案之0000000000號門號交付被告使用之事實。
（二）又證人即被告之母乙○○○於偵訊時雖稱「【問：
      0000000000 行動電話是你所申請？（提示申請人登記資
      料？）】是的。但是這支電話可能是我拿給我兒子用的，
      他說他是有人要他去工作，需要申請電話。」等語（見98
      年度偵字第17181號卷第4頁），惟其於本院審理時到庭具
      結證述則改稱：伊未辦理0000000000號門號，不知道這支
      門號何人辦理，伊辦給被告使用之門號開頭是0926，係在
      草衙地區辦的，伊曾經將0000000000號門號申請書所附的
      身分證及健保卡交付給許金山，不知道0000000000號門號
      是否係許金山申辦的等語（見本院易字卷第55頁反面至56
      頁），足見證人乙○○○對於是否申辦0000000000號門號
      及該門號是否交付被告使用，前後陳述不一，其上開偵訊
      不利被告之供述能否採信，已有可疑。參酌乙○○○於偵
      訊稱交給被告使用之門號係被告工作所需要，而依卷附被
      告95年至98年間之稅務電子閘門財產所得調件明細表顯示
      ：被告於95年至96年即0000000000號門號申辦期間有薪資
      所得，然於97年至98年即涉案之0000000000號門號申辦期
      間，並無薪資所得乙節（見本院易字卷第47頁），則被告
      工作所需要之門號應係0000000000號門號而非0000000000
      號門號，是以乙○○○上揭偵訊不利被告之陳述，亦有可
      能係將0000000000號門號而誤認為係涉案之0000000000號
      門號所致，自難據以認定乙○○○將上開涉案之
      0000000000 號門號交付被告使用之事實。
（三）至於前揭告訴人即被害人丙○○於警詢、偵訊之證述、告
      訴人母親林陳秀琴於警詢之陳述、被害人黃淵暐於警詢之
      陳述及自由時報2008年6 月27日廣告版影本1 份、上開門
      號0000000000號之雙向通聯紀錄等證據，僅足證明自由時
      報2008年6 月27日之廣告板上，刊登「傳播公司徵接送司
      機；兼職可」之徵才廣告，並留下上開0000000000門號供
      應徵者聯絡之用，致丙○○見上開報紙之徵才廣告後信以
      為真，依報上所載撥打上開0000000000門號，旋有自稱「
      小李」之男子向丙○○表示應徵該公司之司機工作，因接
      送客戶收費之需要，必須先提供金融機構之存摺、提款卡
      、密碼、印章，以便使客戶得以將金錢匯入丙○○之帳戶
      ，丙○○信以為真，遂與該自稱「小李」之男子相約於97
      年6 月間之某日，在建國二路及林森路口處之「統一超商
      」門前，交付其母親林陳秀琴所申辦之中國信託商業銀行
      帳號000000000000號帳戶及瓏強實業有限公司所申辦之陽
      信銀行楠梓分行帳號000000000000號帳戶之存摺、金融卡
      、密碼、印章予「小李」派來之男子，又黃淵暐於97年6
      月24日21時33分接獲詐騙電話，將3 萬元存入上開林陳秀
      琴所申辦之中國信託商業銀行帳號000000000000號帳戶內
      等事實，惟無法證明乙○○○交付上開0000000000號門號
      予被告使用，更無法證明被告將該門號交付予詐騙集團成
      員等事實。
五、綜上所述，檢察官認被告涉犯幫助詐欺取財犯行，所憑證據
    不足以證明上開0000000000號門號係乙○○○申辦給被告使
    用，更無從證明被告將上開0000000000號門號SIM卡交予詐
    騙集團成員使用，此外，復查無其他積極證據足認被告有何
    公訴人所指幫助詐欺取財之犯行，揆諸前揭法條及判例意旨
    ，自不能證明被告犯罪，應為無罪之諭知，以昭審慎。
六、至於證人乙○○○於本院審理時結稱涉案之0000000000號門
    號可能是許金山拿其身分證及健保卡去申辦乙節，許金山是
    否涉犯詐欺取財罪嫌，應由檢察官另行偵辦，併此敘明。
據上論斷，應依刑事訴訟法第301條第1 項，判決如主文。
本案經檢察官鄧藤墩到庭執行職務。
中    華    民    國    99    年    7     月    28    日

                 刑事第七庭    審判長法  官  陳  箐
                                     法  官  簡佩珺
                                     法  官  洪培睿
以上正本證明與原本無異。
如不服本判決應於收受送達後10日內向本院提出上訴書狀，並應
敘述具體理由；如未敘述上訴理由者，應於上訴期間屆滿後20日
內向本院補提理由書（均須按他造當事人之人數附繕本）「切勿
逕送上級法院」。
中    華    民    國    99    年    7     月    29    日
                                     書記官  秦富潔

司法院資訊處製作；財團法人民間司法改革基金會備份。
